【裁判字號】    88,家上,317
【裁判日期】    890111
【裁判案由】    離婚等
【裁判全文】
臺灣高等法院民事判決  八十八年度家上字第三一七號
      上  訴  人  乙○○
      被  上訴人  甲○○
右當事人間請求離婚等事件，上訴人對於中華民國八十八年十月十二日臺灣臺北地方
法院八十八年度婚字第三五七號第一審判決提起上訴，並為訴之追加，本院判決如左
：
    主    文
上訴及追加之訴均駁回。
第二審訴訟費用及追加訴訟費用均由上訴人負擔。
    事    實
甲、上訴人方面：
壹、聲明：
一原判決關於駁回上訴人離婚之訴部分廢棄。
二請准上訴人與被上訴人離婚。
貳、陳述：除引用原判決記載者外，補稱：
一被上訴人在台北市建成國民中學（下稱建成國中）教書期間，即與人通姦，為該國
  中教職員工眾所週知事實，嗣調入台北市北安國民中學（下稱北安國中），復與他
  人通姦，為該國中附近居民週知，伊固無證據足資證明被上訴人通姦事實，但從被
  上訴人之父相信其離家離校出走一事即可佐證。
二被上訴人撿獲伊朋友姪女之通訊資料，即誣指伊與該女通姦同居，又伊返回大陸探
  親，為了解故鄉情事，邀約親朋好友至同村黃姓女子家中談話，被上訴人即向伊在
  臺及大陸親友誣指伊與黃姓女子通姦。
三被上訴人自十餘年前，即有婚外情，故拒與伊行夫妻義務，現更遷出台北市○○路
  六二一巷三五號四樓（下稱北安路六二一巷房屋）。
四除依民法第一千零五十二條第一項第三款外，併依同條項第二款及第五款規定，請
  求判決准予離婚。
參、證據：引用原判決記載。
乙、被上訴人方面：
壹、聲明：駁回上訴及追加之訴。
貳、陳述：除引用原判決記載者外，補稱：
一兩造原同居於台北市○○路四五八巷四一弄四八號三樓，房屋甚小，伊徵得全家人
  同意，接伊母前來同住，睡於客廳，只好另購北安路六二一巷房屋，上訴人原要求
  保留一間書房使用，但其後卻不願搬來同居。
二伊未與人通姦，亦未曾指上訴人與他人通姦。
三上訴人從未照顧子女，伊管教子女，上訴人即對伊以惡言或暴力相向，伊經常受威
  脅，怎可能與上訴人同房。
參、證據：引用原判決記載。
    理    由
一上訴人主張：兩造為夫妻，婚後被上訴人與人通姦，並到處誣指伊與人通姦，致伊
  精神倍感痛苦，且上訴人十餘年來未與伊同房，顯係惡意遺棄等情，依民法第一千
  零五十二條第一項第三款求為判決准予離婚，並於本院審理時，追加同條項第二款
  、第五款規定，而為請求（上訴人於原審就房屋所有權歸屬所為請求，經原審判決
  敗訴，上訴人未聲明不服）。
二被上訴人則以：伊未與人通姦，亦未曾指上訴人與人通姦，上訴人經常威脅伊且指
  伊與人通姦，伊因而不願與上訴人同房等語，資為抗辯。
三按離婚之訴，得合併提起，或於第一審或第二審言詞辯論終結前，為訴之變更、追
  加或提起反訴，民事訴訟法第五百七十二條第一項定有明文。上訴人於原審依民法
  第一千零五十二條第一項第三款規定，求為判決准予離婚，於本院則追加同條項第
  二款、第五款規定，求為離婚之判決，依上開說明，應准其追加。
四按夫妻之一方受他方不堪同居之虐待者，得請求離婚，民法第一千零五十二條第一
  項第三款固有明文。又請求離婚之當事人，對於此項虐待事實，應負舉證責任。查
  上訴人主張被上訴人到處誣指伊與人通姦一節，為被上訴人所否認，上訴人未能舉
  證以實其說，此部分主張，自無足採，其執此指稱受有不堪同居之虐待，依民法第
  一千零五十二條第一項第三款規定訴請離婚，即有未合。
五上訴人另主張被上訴人自任職建成國中開始，即與他人通姦云云，亦為被上訴人所
  否認，上訴人自承除被上訴人之父曾經以電話找尋被上訴人外，無法舉證證明被上
  訴人確有通姦之事實，而被上訴人之父以電話找尋被上訴人，難認被上訴人與他人
  通姦，應不待言，上訴人憑空臆測，指稱被上訴人與他人通姦，自不足採信。
六次按夫妻為兩性之結合，性關係之存在，應為互負同居義務內容之一部，夫妻之一
  方，長期拒絕與他方為性行為，固難謂已盡同居義務，應認係以惡意遺棄他方，但
  若有不為性行為之正當理由者，依民法第一千零一條但書規定，則不得認為惡意之
  遺棄，而配偶之一方並無相當證據，任意指稱他方與人通姦，對配偶他方之人格，
  應係莫大侮辱，其夫妻感情難免受有傷害，自難期配偶之他方仍願與之同房，是配
  偶之他方因而拒絕同房，應認有不能同居之正當理由。查被上訴人主張上訴人十餘
  年來拒與伊行夫妻義務，現更遷出北安路六二一巷房屋等情，固為上訴人所不爭，
  惟兩造有子女二人，原共同住居於台北市○○路四五八巷四一弄四八號三樓，該屋
  僅有二個房間，上訴人之母欲來同住，只得睡於客廳，上訴人乃購買北安路六二一
  巷房屋，被上訴人本來同意搬來同居，但搬家當日，上訴人嫌子女吵鬧，又不肯搬
  家，已經兩造之子女符秉權、符瓊元供述在卷，上訴人亦自稱怕搬到新家不安全云
  云，自不得以被上訴人遷出北安路六二一巷房屋，即謂被上訴人遺棄上訴人，而被
  上訴人辯稱：因上訴人十餘年來從未照顧子女，伊管教子女，上訴人即對伊以惡言
  或暴力相向，伊經常受威脅，上訴人復指稱伊與人通姦，伊怎可能與其同房等語，
  雖就遭上訴人威脅一節，未能舉證以實其說，惟上訴人於本件訴訟審理中，一再指
  摘被上訴人與人通姦，足見上訴人所辯被上訴人平日經常指稱伊與他人通姦一節非
  不得採信，被上訴人以上訴人任意指摘伊與他人通姦而拒絕與上訴人同房，應認有
  正當理由。於上訴人改善其態度前，以被上訴人拒絕同房，為惡意遺棄，訴請判決
  離婚，不能認為有理由。
六綜上所述，上訴人未能證明受被上訴人虐待致不堪同居，依民法第一千零五十二條
  第一項第三款請求判決離婚，於法無據，原審因而駁回上訴人之請求，洵屬正當。
  上訴意旨指摘原判決不當，聲明廢棄改判，為無理由。上訴人亦未證明被上訴人與
  人通姦，且被上訴人目前有不能同居之正當理由，上訴人追加依同條項第二款、第
  五款規定，請求判決離婚，於法不合，亦不應准許。
七據上論結，本件上訴及追加之訴均為無理由。依民事訴訟法第四百四十九條第一項
  、第四百六十三條、第七十八條，判決如主文。
中      華      民      國    八十九    年      一      月     十一     日
                              臺灣高等法院民事第五庭
                                  審判長法  官  黃  熙  嫣
                                        法  官  黃  小  瑩
                                        法  官  鄭  傑  夫
右正本係照原本作成。
如不服本判決，應於收受送達後二十日內向本院提出上訴書狀，其未表明上訴理由者
，並應於提出上訴後二十日內向本院補提理由書狀（均須按他造當事人之人數附繕本
）。
中      華      民      國    八十九    年      一      月     十四     日
                                        書記官  劉  家  聲


司法院資訊處製作；財團法人民間司法改革基金會備份。
